【裁判字號】    99,交簡上,186
【裁判日期】    991130
【裁判案由】    過失傷害
【裁判全文】
臺灣臺北地方法院刑事判決           99年度交簡上字第186號
上  訴  人
即  被  告  雷勝德
上列上訴人即被告因過失傷害案件，不服本院99年度交簡字第58
號，中華民國99年7 月15日第一審簡易判決（原起訴案號：99年
度偵字第12668 號）提起上訴，本院管轄之第二審合議庭判決如
下︰
    主  文
上訴駁回。
    事  實
一、雷勝德於民國99年1月6日上午8時10分，駕駛車牌號碼：437
    6 －TJ號自小客車，沿臺北市○○區○○路南往北第2 車道
    行駛，於行經基隆路、長興路口時，正值上班尖峰時段，路
    上車輛擁擠，其本應注意車前狀況，與前車保持安全距離、
    隨時採取必要之安全措施，並應減速慢行，作隨時停車之準
    備，而當時係天雨、路面溼潤、日間自然光線、該處為鋪設
    柏油路且路面無缺陷、無障礙物、視距良好之路段，無不能
    注意之情事，適有王郁婷騎乘車牌號碼：WYL －683 號輕機
    車，行駛於雷勝德車之前方，因王郁婷疏於注意於減速暫停
    應顯示燈光或為手勢，驟然煞車，雷勝德因未保持安全距離
    ，疏未注意，竟自後方追撞王郁婷騎乘機車尾部，致兩車不
    慎發生擦撞，王郁婷因此人車倒地，受有上肢及下肢挫傷等
    傷害。嗣經警據報到場處理時，雷勝德於有偵查犯罪權限之
    公務員尚未知悉其係肇事者前，即當場向警員承認其為肇事
    人，並進而接受裁判。
二、案經王郁婷訴由臺北市政府警察局大安分局報告臺灣臺北地
    方法院檢察署檢察官偵查起訴，經雷勝德於本院訊問時自白
    犯罪，改以簡易判決處刑。
    理  由
一、本案經本院審理結果，認第一審簡易判決以上訴人即被告雷
    勝德所為係犯刑法第284條第1項前段之過失傷害罪，並適用
    刑法第62條前段自首之規定，減輕其刑，而判處拘役15日，
    如易科罰金，以新臺幣1,000元折算1日，其認事用法均無違
    誤，量刑亦稱妥適，應予維持，並引用第一審判決書所記載
    證據及理由（如附件）。
二、被告上訴意旨略以：本案發生時係「天雨」且「路面濕滑」
    ，再加上告訴人王郁婷「驟然停車」始為肇事原因，被告根
    本無充足時間可以反應，屬不可抗力情形，故被告無過失責
    任可言；若法院仍認被告有罪，原審量刑過重，請撤銷原判
    決，從輕量刑，並請求給予緩刑宣告等語。惟查：
  (一)按「汽車在同一車道行駛時，除擬超越前車外，後車與前車
    之間應保持隨時可以煞停之距離」；又「汽車行駛時，駕駛
    人應注意車前狀況及兩車併行之間隔，並隨時採取必要之安
    全措施」，道路交通安全規則第94條第1 項及第3 項分別定
    有明文，被告既為合法領有駕駛執照，並駕駛車輛使用道路
    之人，即負有知悉並遵守上揭規定之義務，被尚不得以該路
    段於案發時處於交通顛峰時段致無法保持足夠之煞車距離據
    以卸責。
  (二)此外，被告辯稱告訴人對本案之發生亦有過失，肇事原因不
    在被告云云，惟原審判決本即認定告訴人就交通意外事故之
    發生本有疏忽，然告訴人是否與有過失，乃係被告可否於民
    事訴訟中主張過失相抵而減輕賠償責任，要無據以免除被告
    己身刑事過失責任之餘地。另審酌上述道路交通安全規則之
    訂定，係立法者授權交通主管機關基於交通秩序之維護、確
    保人車通行之安全等情加以考量而做成之行車規範依據，除
    該規範內容有違法之情形外，法院原則上自應予以尊重。故
    行車需保持安全距離之規定應屬所有駕駛車輛之用路人應遵
    守之行車規範，該規定在未依法變更前，任何人均有遵守之
    義務，否則用路人擅自以本身主觀認知而不遵守上述交通規
    則，則交通秩序必定無法維繫。本件被告既為駕駛車輛使用
    道路之人，本櫫上揭說明理應遵守上開規定，況被告亦曾自
    承本身確實未保持行車安全距離在先，且於天雨路滑之行車
    尖峰時段駕駛車輛，縱使無法保持長車距之行車安全距離，
    然於合理經驗法則推論之下，為保持良好之車輛互動關係以
    確保行車順暢，行進中之車輛其車距及車速均會因此降低或
    減少，是縱於交通尖峰時段偶有無法保持安全距離之情事，
    然駕駛人自應併同減低行車速度以避免意外之發生，此乃當
    然之理，故被告對於車前狀況的認知及車距之保持顯係未盡
    相當之注意義務，則被告上開之辯解，殊無可採。
  (三)末按量刑輕重，係屬事實審法院得依職權自由裁量之事項，
    苟已斟酌刑法第57條各款所列情狀而未逾越法定刑度，不得
    遽指為違法（最高法院72年臺上字第6696號、75年臺上字第
    70 33 號判例參照）；且在同一犯罪事實與情節，如別無其
    他加重或減輕之原因，下級審量定之刑，亦無過重或失輕之
    不當情形，則上級審法院對下級審法院之職權行使，原則上
    應予尊重（最高法院85年度臺上字第2446號判決意旨參照）
    ，是衡諸原審於量處刑度時，已審酌被告無前科、品行端正
    、素行良好、告訴人亦與有過失、告訴人之傷勢程度、被告
    犯罪所生危害、被告認罪並願賠償告訴人新臺幣6,000 元非
    無悔意等一切情狀，其量刑已斟酌全案情節、法定加重減輕
    規定、刑法第57條各款情形且未逾越法定刑之範圍，依前揭
    最高法院判例及裁判要旨，尚難認原審量刑有違法之情事，
    另被告具狀雖指稱已依民事判決結果寄送匯票予告訴人，此
    有卷附本院小額民事判決、郵政匯票及掛號函件執據影本1
    份在卷可稽，然被告僅是依判決結果而為清償，亦難認已是
    與告訴人達成和解，並取得告訴人諒解之情，是上訴意旨請
    求從輕量刑並為緩刑宣告，為無理由。
三、綜上，被告提起上訴辯稱並無過失且指摘原審判決量刑過重
    應撤銷改判並宣告緩刑云云，均無理由，應予駁回。
據上論斷，應依刑事訴訟法第455 條之1 第1 項、第3 項、第36
8 條，判決如主文。
本案經檢察官徐仕瑋到庭執行職務。
中    華    民    國    99    年    11    月    30    日
                    刑事第十七庭審判長法  官  劉煌基
                                      法  官  楊雅清
                                      法  官  賴淑美
上正本證明與原本無異。
不得上訴。
                                      書記官  許翠燕
中    華    民    國    99    年    12    月    3     日
附件
臺灣臺北地方法院刑事簡易判決          99年度交簡字第58號
    公  訴  人  臺灣臺北地方法院檢察署檢察官
    被      告  雷勝德
上列被告因過失傷害案件，經檢察官提起公訴（99年度偵字第12
668號），被告於本院審理時自白犯罪，本院改以簡易判決處刑
如下：
    主      文
雷勝德因過失傷害人，處拘役拾伍日，如易科罰金，以新臺幣壹
仟元折算壹日。
    事實及理由
一、雷勝德於民國99年1月6日上午8時10分，駕駛車牌號碼：437
    6-TJ號自小客車，沿臺北市○○區○○路南往北第2車道行
    駛，於行經基隆路、長興路口時，正值上班尖峰時段，路上
    車輛擁擠，其本應注意車前狀況，與前車保持安全距離、隨
    時採取必要之安全措施，並應減速慢行，作隨時停車之準備
    ，而當時係天雨、路面溼潤、日間自然光線、該處為鋪設柏
    油路且路面無缺陷、無障礙物、視距良好之路段，無不能注
    意之情事，適有王郁婷騎乘車牌號碼：WYL-683號輕機車，
    行駛於雷勝德車之前方，因王郁婷疏於注意於減速暫停應顯
    示燈光或為手勢，驟然煞車，雷勝德因未保持安全距離，疏
    未注意，竟自後方追撞王郁婷騎乘機車尾部，致兩車不慎發
    生擦撞，王郁婷因此人車倒地，受有上肢及下肢挫傷等傷害
    。嗣經警據報到場處理時，雷勝德於有偵查犯罪權限之公務
    員尚未知悉其係肇事者前，即當場向警員承認其為肇事人，
    並進而接受裁判。
二、本件證據及應適用之法條，除均引用檢察官起訴書（如附件
    ）相同部分之記載外，證據部分增載：「被告雷勝德於本院
    審理時自白犯罪（見本院卷99年6月30日審判筆錄）」、「
    臺北市○○○○○道路交通事故肇事人自首情形紀錄表1紙
    」，並將起訴書證據清單所載之「臺北市政府警察局中山分
    局交通分隊道路交通事故補充資料表」更為「臺北市政府警
    察局大安分局交通分隊道路交通事故補充資料表」；應適用
    之法條增補：「被告肇事後，於警據報至現場處理時，被告
    當場向警員承認其為肇事人等情，有卷附之交通事故肇事人
    自首情形紀錄表可憑。被告於有偵查犯罪職權之公務員知悉
    其係本件肇事者前，即向警員承認上情，進而接受裁判，核
    屬自首，爰依刑法第62條前段規定減輕其刑。」
三、爰審酌被告無前科，其品行端正、素行良好，有臺灣高等法
    院被告前案紀錄表可查，斟酌告訴人就本件交通事故亦與有
    過失，業經告訴人陳述在卷（見偵字偵查卷第6頁、本院卷
    同日審判筆錄），本件告訴人之傷勢程度、被告犯罪所生之
    危害狀況，復考量被告與告訴人間，因就賠償金額之認知尚
    有差距，致未能達成民事上和解、被告之生活狀況、智識程
    度，又被告認罪，且當庭已表示願意賠償新臺幣（下同）6
    千元（見本院卷同日審判筆錄），非無悔意，其犯後態度等
    一切情狀，量處如主文所示之刑，並諭知易科罰金之折算標
    準。
四、爰依刑事訴訟法第449條第2項、第3項、第454條第1項、第2
    項，刑法第284條第1項前段、第62條前段、第41條第1項前
    段，刑法施行法第1條之1第1項、第2項前段，判決如主文。
五、如不服本件判決，得自收受簡易判決送達之日起10日內，向
    本院提起上訴。
中    華    民    國    99    年    7     月    15    日
                        刑事第十六庭  法  官    徐千惠

司法院資訊處製作；財團法人民間司法改革基金會備份。
